【裁判字號】    89,易,4433
【裁判日期】    900330
【裁判案由】    竊盜
【裁判全文】
臺灣板橋地方法院刑事判決                        八十九年度易字第四四三三號
    公  訴  人  臺灣板橋地方法院檢察署檢察官
    被      告  乙○○
                丙○○
右列被告因竊盜案件，經檢察官提起公訴（八十九年度偵字第一八四二七號），本院
判決如左：
    主  文
乙○○、丙○○均無罪。
    理  由
一、公訴意旨略以：被告乙○○、丙○○二人基於意圖為自己不法所有之犯意聯絡，
    於民國八十九年八月三日凌晨四時許，持改造模型槍一支及子彈三顆，及西瓜刀
    一支，在台北縣五股鄉○○路○段、中興路四段路口攔下葉政二所駕駛之車號Ｂ
    三—七二一號營業小客車，向葉政二佯稱欲至觀音山凌雲禪寺，並俟車行至五股
    鄉○○路○段三十三之四號前，乙○○則出示上開西瓜刀，另丙○○則出示上開
    改造模型槍，而強劫葉政二財物得逞後（乙○○、丙○○二人強劫犯行，業已提
    起公訴），強令葉政二下車，由乙○○駕駛上開汽車，搭載丙○○至台北縣八里
    鄉華富山八之一號前，二人遂棄車欲逃逸。因見丁○○所有車號ＫＥＴ—六四六
    號重型機車置於該處，且遺留鑰匙在電源開關上，乙○○、丙○○二人遂基於意
    圖不法所有之犯意聯絡，由乙○○、丙○○二人攜帶上開客觀上易對他人生命、
    身體、安全造成威脅之改造模型槍一支及西瓜刀一支，並由乙○○發動機車，丙○○則在一旁把風之方式，竊取上開機車（及其內汽油）得逞，並由乙○○駕駛
    該機車，消耗其內汽油，搭載丙○○離去。嗣為警逮捕丙○○，並在台北縣八里
    鄉○○○路發現上開遭竊機車，始得知上情，因認被告乙○○、丙○○二人，涉
    共犯刑法第三百二十一條第一項第三款之加重竊盜罪嫌。
二、公訴人認被告涉有竊盜犯行，無非以被告丙○○於警訊及第一次檢察官偵查中坦
    承不諱，及告訴人丁○○指訴之情節相符，並有贓物領據一紙在卷可稽，為主要
    論據。
三、按犯罪事實應依證據認定之，無證據不得推定其犯罪事實；被告之自白，不得作
    為有罪判決之唯一證據，仍應調查其他必要之證據，以察其是否與事實相符；又
    不能證明被告犯罪應諭知無罪之判決，刑事訴訟法第一百五十四條、第一百五十
    六條第二項、第三百零一條第一項分別定有明文。又認定犯罪事實應憑積極證據
    ，倘積極證據不足以為不利於被告事實之認定時，即應為有利被告之認定，更不
    必有何有利之證據，最高法院三十年上字第八一六號著有判例。
四、訊據被告乙○○、丙○○對於右揭公訴人所指之犯行，均堅決否認，乙○○辯稱
    我家以前就住在觀音山山腰，就是御史路。我們沒有偷，我們是用跑的，大概跑
    了三、四十分鐘，跑到八里鄉，跑下來坐計程車回家等語：被告丙○○則辯稱：
    機車不是我們偷的，我們用跑的下山，在警局承認，是因為害怕緊張，警察叫我
    寫自白書的等語。經查：
（一）被告乙○○於警訊、偵查及本院審理中均堅決否認有竊取機車之犯行；而被告
      丙○○於警訊及第一次偵查中固坦承竊取上開機車，惟嗣後於偵查及本院審理
      時均否認有上開竊盜犯行。
（二）車號ＫＥＴ—六四六號機車失竊時間、地點係於八十九年八月三日上午某時在
      台北縣八里鄉華富山八號前失竊，而於八十九年八月五日十時三十分許在台北
      縣八里鄉○○村○○路三之一號前尋獲，此有報案單及被害人丁○○警訊筆錄
      各一份在卷可憑。復經本院命警員勘查機車失竊地點至機車尋獲地點距離，約
      五公里左右，被告二人棄置盜匪案所得計程車之地點（華富山八之一號）距離
      機車失竊地點約一百公尺左右，有現場照片九張、台北縣八里鄉街道圖及警員
      謝瑞卿圖例說明各一份在卷可憑。依經驗法則論斷，在夜間跑步下山五公里，
      乃通常年輕之男性有可能辦到之事，以被告乙○○、丙○○二人，均男性，年
      僅二十一、二歲，年輕力壯，並無肢體殘障，在夜間跑步五公里左右下山，並
      非不可能之事。
（三）證人即蘆洲分局警員甲○○證稱：機車應該是丟在路旁，被害人隔天報案機車
      遺失，在華富山那邊，因為那裡沒有幾個住家，而且跟被告丟計程車的地方同
      一條路，所以我們就懷疑是被告偷的。後來，我們查到乙○○，我們問他如何
      下山，他說用跑下來的，但從失竊地點到山下約四、五公里，且大部分是墳墓
      ，所以，我們認為他們不可能用跑下來的。後來我們抓到丙○○，他才說在附
      近偷了一部機車；（問：從機車失竊地點到山下（指找到失竊機車的地方）用
      走的要多久）最起碼要四十分鐘，但半夜人車很少，也沒有路燈，我們認為他
      不太可能走路下山等語，是本件查獲之經過，乃因警員懷疑或認為被告丟棄計
      程車之地點與機車失竊之地點距離約僅一百公尺，從山上至山下約五公里，被
      告二人不太可能用跑的下山等臆測之詞，或以被告丙○○之自白為證據，並未
      查獲其他證據。
（四）被害人丁○○於警訊中僅供述其於八十九年八月三日發現所有之機車不翼而飛
      ，並未供稱發現被告二人竊取其機車，此有警訊筆錄一份在卷可參，且證人丁○○於本院審理中證稱：（問：是否問其他人看到被告偷的？）那是警察說的
      ，左右鄰居也沒有看到是他們（指被告）偷的等語。又被害人丁○○填具之「
      贓物認領保管單」，充其量僅為被害人具領失竊機車之證明，並不足為被告二
      人有為竊盜犯行之證據。
五、綜上，被告二人所辯，與常情無違，且被告二人於本院審理中均堅決否認有何竊
    盜犯行。而本件除被告丙○○一人於警訊、第一次偵查中之自白外，並無其他積
    極證據足以證明被告二人有何竊盜犯行，況被告丙○○之自白顯與被告乙○○之
    供述及丙○○其後之供述不一，依前揭法則，自不能以被告丙○○有瑕疵經翻異
    之自白為唯一之證據，既不能證明被告二人犯罪，則被告二人自均應為無罪之諭
    知。
據上論斷，應依刑事訴訟法第三百零一條第一項判決如主文。
本案經檢察官馬中俐到庭執行職務
中      華      民      國    九十      年      三      月     三十     日
                              臺灣板橋地方法院刑事第二庭
                                  法  官  楊  晉  佳
右正本證明與原本無異。
如不服本判決，應於判決送達後十日內，向本院提出上訴狀。
                                  書記官  邱  美  龍
中      華      民      國    九十      年      四      月     三       日


司法院資訊處製作；財團法人民間司法改革基金會備份。
